臺灣臺南地方法院交通事件裁定　　　　 96年度交聲字第580號
移送機關　　交通部公路總局嘉義區監理所臺南監理站
異議人即　　甲○○
受處分人
上列受處分人因違反道路交通管理處罰條例案件，對於交通部公
路總局嘉義區監理所臺南監理站民國96年6月6日所為之裁決處分
（處分案號：嘉監南字第裁74-M00000000號）聲明異議，本院裁
定如下：
 主  文
原處分撤銷。
甲○○機車駕駛人，駕駛執照業經註銷仍駕駛機器腳踏車，處罰
鍰新臺幣玖仟陸佰元，並駕駛執照扣繳之。
    理  由
一、原處分意旨略以：受處分人即異議人甲○○（下稱異議人）
    於民國九十五年十二月一日十五時許，騎乘車牌號碼ＴＭＢ
    －四八九號輕型機車，行經臺南縣新市鄉○○路與銘傳街口
    前，因使用註銷之駕駛執照駕車行駛，經台南縣警察局善化
    分局製單舉發，復經原處分機關即交通部公路總局嘉義區監
    理所臺南監理站經查證後，亦認異議人之上開違規事實明確
    ，乃依道路交通管理處罰條例（下稱處罰條例）第二十一條
    第一項第一款之規定，裁處異議人罰鍰新臺幣（下同）九千
    六百元等語。
二、本件異議意旨略以：異議人雖不否認有於上開時、地經警舉
    發其考領之重型機車駕駛執照業經註銷而仍駕車於道路上行
    駛之事實，然異議人曾於八十七年九月二十六日左右，兩次
    前往監理站申請重考駕照，但監理站卻不讓異議人重考，而
    於九十一年一月十五日逕行註銷異議人之駕照，致異議人因
    無照駕駛而違規，異議人對本次裁決實為不服，為此聲明異
    議等語。
三、按車輛指在道路上以原動機行駛之汽車（包括機器腳踏車）
    或以人力、獸力行駛之車輛；汽車駕駛人，駕駛執照業經吊
    銷、註銷仍駕駛小型車或機器腳踏車，處六千元以上一萬二
    千元以下罰鍰，駕駛執照並應扣繳之，處罰條例第三條第八
    款、第二十一條第一項第四款、同條第四項分別定有明文。
四、經查：
（一）異議人並不否認有於九十五年十二月一日十五時許，騎乘
　　　車牌號碼ＴＭＢ－四八九號輕型機車，行經臺南縣新市鄉
　　　○○路與銘傳街口前，因其考領之駕駛執照業經逕行註銷
　　　，而為台南縣警察局善化分局員警製單舉發等情事，且有
      臺南縣警察局南縣警交字第M00000000號舉發違反道路交
      通管理事件通知單及異議人機車駕照基本資料各一紙附卷
      可參。
（二）異議人前於八十八年一月十一日駕車於台南市○○路、樹
      林街口，因附載座人未戴安全帽之違規行為，經臺南市警
      察局第二分局當場製南市警交86(甲)第0000000號字舉發
      違反道路交通管理事件通知單予以舉發，該舉發通知單經
      異議人當場簽收，有卷附該通知單可參，惟異議人並未依
      規定自動繳納罰鍰或到案，原處分機關即交通部公路總局
      嘉義區監理所臺南監理站乃於九十年十一月三十日裁處罰
      鍰五百元、罰鍰限於九十年十二月三十日前繳納；罰鍰不
      繳納，自九十年十二月三十一日起易處吊扣駕駛執照一個
      月，並限於九十一年一月十四日前繳送；九十一年一月十
      四日前未繳送駕駛執照者，自九十一年一月十五日起易處
      吊銷，並逕行註銷駕駛執照；駕駛執照吊（註）銷後，自
      九十一年一月十五日起一年內不得重新考領駕駛執照，有
      異議人一次裁決查詢報表在卷可稽，上揭裁決書並送達異
      議人臺南市○區○○路三十七號之戶籍地，並由異議人甲
      ○○親自簽收等情，亦有卷附中華民國郵件掛號郵件收件
      回執影本、個人基本資料查詢結果各一紙在卷可憑。是此
      ，上揭裁決書既已由異議人親自收受，自生送達之效力甚
      明。異議人因未依裁決主文繳交罰鍰，復未依限繳送駕駛
      執照，原處分機關即交通部公路總局嘉義區監理所臺南監
      理站將異議人原先考領之重型機車駕駛執照，於九十一年
      一月十五日逕行註銷，一年內即自九十一年一月十五日起
      ，至九十二年一月十四日止不得重新考領駕駛執照，且異
      議人迄今亦未重新考領一節，亦有卷附上開異議人之機車
      駕照基本資料一紙可稽，故異議人於上開時間，其駕駛執
      照業經註銷仍騎乘輕型機車行經前述地點，應足認定。
五、綜上，異議人駕駛執照業經註銷，於前述時、地仍騎乘其所
    有之上揭輕型機車之違規事實既可認定，自應依處罰條例第
    二十一條第一項第四款規定裁罰。然原處分機關誤認異議人
    係「未領有駕駛執照駕駛機器腳踏車」，而援引處罰條例第
    二十一條第一項第一款規定予以裁處，復漏未依處罰條例第
    二十一條第四項前段規定扣繳異議人之駕駛執照，原裁決自
    有未洽，異議人之異議雖無理由，惟原處分既有上開可議之
    處，應由本院將原處分撤銷，依處罰條例第二十一條第一項
    第四款、同條第四項並參酌違反道路交通管理事件統一裁罰
    基準表之規定，裁定如主文第二項所示之處罰，以資適法。
六、雖有實務見解認為裁決書中有關罰鍰未依期限繳納而衍生之
    後續「易處吊扣」、「吊銷駕駛執照」等處分，原處分機關
    須再踐行另為裁處通知及送達異議人之相關程序，始為適法
    妥當，惟查監理機關自八十九年七月一日起採用「一次裁罰
    作業」，即當汽車、機車及駕駛人被舉發違反道路交通管理
    事件後，如車主或駕駛未在應到案期限內自動繳納罰鍰或到
    案聽候裁決，處罰機關乃於一個月內依違反道路交通管理事
    件統一裁罰標準表逕行裁決。如有有效牌照或駕照可資易處
    者，將分階段處罰之內容（罰鍰、吊扣、吊銷及逕行註銷）
    及履行期限，於裁決書中一次敘明並送達受處分人；如無有
    效牌照、駕照可資易處處罰者，則就原處分或裁定確定之罰
    鍰加倍處分並訂定應繳納之期限，仍無故不繳納者，將移送
    法院強制執行並註明各履行期限於裁決書送達受處分人，以
    簡化交通違規之裁決程序，該「一次裁決作業程序」依違規
    時及裁處時之管理處罰條例第六十五條第一項第三款之規定
    ，於受處分人罰鍰不繳納時，按其罰鍰數額，易處吊扣汽車
    牌照或駕駛執照；如再不依期限繳送汽車牌照或駕駛執照供
    吊扣，則吊銷汽車牌照或駕駛執照，上開經處分罰鍰，而行
    為人不繳後之「易處吊扣」、不依期限繳照供吊扣則「吊銷
    汽車牌照或駕駛執照」，均係法律明定之「罰鍰不繳」之當
    然法律效果，不待原處分機關另行作成「易處吊扣、吊銷」
    之行政處分或通知，原處分機關亦無裁量是否易處吊扣、吊
    銷汽車牌照或駕駛執照之權限，至多僅可依法訂定其吊扣期
    間及繳交汽車牌照或駕駛執照期限；而法條既明定罰鍰不繳
    即有易處吊扣、吊銷之後續法律效果，行為人即無因易處吊
    扣、吊銷而遭受額外不可測行政侵害之虞，則原處分機關縱
    未另行通知受處人其駕駛執照遭易處吊扣、吊銷，亦不能指
    為違法。
七、據上論結，應依道路交通管理處罰條例第八十七條第二項、
    道路交通案件處理辦法第二十條前段，裁定如主文。
中　　華　　民　　國　　96　　年　　10　　月　　24　　日
                  交通法庭法　官　鍾邦久
以上正本證明與原本無異。
如不服本裁定應於送達後5日內向本院提出抗告狀（應附繕本）
。
 　　                     書記官　陳慧玲
中　　華　　民　　國　　96　　年　　10　　月　　24　　日
